臺灣新竹地方法院交通事件裁定　　　　 99年度交聲字第568號
原處分機關　交通部公路總局新竹區監理所
異　議　人
即受處分人　王銘義
上列異議人即受處分人因違反道路交通管理處罰條例案件，對於
交通部公路總局新竹區監理所民國99年9 月21日所為之處分（竹
監自字第裁50-Z8A012731號裁決書），聲明異議，本院裁定如下
：
    主  文
異議駁回。
    理  由
一、原處分意旨略以：異議人即受處分人王銘義（下稱異議人）
    駕駛車號7287-WE 號自用小客車，於民國99年7 月20日0 時
    35分許，行經限速110 公里之國道三號高速公路北上261 公
    里處，以時速125 公里之速度行駛，超速15公里及拒絕停車
    接受稽查而逃逸之行為，遭內政部警政署國道公路警察局第
    八警察隊員警逕行掣單舉發，嗣經原處分機關即交通部公路
    總局新竹區監理所認其違規事證明確，依照道路交通管理處
    罰條例第33條第1 項第1 款、第60條第1 項、第63條第1 項
    第1 款及違反道路交通管理事件統一裁罰基準表之規定，共
    裁處異議人罰鍰新臺幣（下同）6,000 元，並記違規點數共
    2 點等語。
二、本件聲明異議意旨略以：當時警方於道路交通管理處罰條例
    第7 條之2 第2 項規定之300 公尺前並未放置或豎立任何明
    顯標示，其取締過程已違反該規定。又異議人曾提出陳述書
    請舉發單位針對舉發違規行為舉證，然舉發單位回函僅提供
    雷射測速儀檢定合格證書之與違規行為無涉之資料，而無任
    何照相、錄影、錄音之直接事證證明異議人有舉發單位所述
    之違規行為；且依實務見解認法院就道路交通案件聲明異議
    之處理，認定受處分人道路交通違規之事實，準用刑事訴訟
    法證據章規定之結果，仍應依積極證據認定之，不得僅憑警
    察機關員警逕行開立之舉發通知單及裁決書，即推定受處分
    人有道路交通違規之事實。而警察機關員警就交通違規之舉
    發，除在維護交通秩序公共利益外，尚涉及員警之個人績效
    ，其與受舉發人係處於利害關係人對立之地位，交通違規舉
    發警員之舉發，既係以使受舉發人受交通違規裁罰為目的，
    且係利害關係人，是其所為之舉發是否與事實相符，仍應調
    查其他證據以資審認，本件舉發單位所為之「雷射測速儀檢
    定合格證書」並非不利異議人之證據，異議人並未超速行車
    ，且當時警車突然亮燈，警員並突然衝到面前，有點嚇到，
    因女兒在車後睡覺，才不敢緊急煞車，是慢慢放油門停車，
    是原處分機關所為之原處分顯有錯誤不當，為此聲明異議，
    請求撤銷原處分云云。
三、按汽車行駛於高速公路、快速公路或設站管制之道路，不遵
    使用限制、禁止、行車管制及管理事項之管制規則，而有行
    車速度超過規定之最高速限或低於規定之最低速限行為者，
    處汽車駕駛人3,000 元以上6,000 元以下罰鍰；汽車駕駛人
    ，駕駛汽車有違反本條例之行為，經交通勤務警察或依法令
    執行交通稽查任務人員制止時，不聽制止或拒絕停車接受稽
    查而逃逸者，除按各該條規定處罰外，處3,000 元以上6,00
    0 元以下罰鍰；汽車駕駛人有第33條第1 項及第60條第1 項
    之違規行為者，除依原條款處罰鍰外，並予記違規點數1 點
    。道路交通管理處罰條例第33條第1 項第1 款、第60條第1
    項及第63條第1 項第1 款分別定有明文。
四、訊據異議人固不否認於前揭時地，其所駕駛之上開車號7287
    -WE 號自小客車，行經國道三號北上261 公里處，遭雷達測
    速儀器測速及遭攔停未停車之事實。然辯稱舉發單位未依規
    定設置警告標誌，且無任何照相、錄影、錄音之直接事證，
    單憑測速儀器合格檢測單無法認定其違規行為，另係因突然
    遭攔停才無法緊急煞車云云，惟查：
  (一)異議人所駕駛其妻李冠慧名下車號7287-WE 號自小客車，於
    前揭時地，為警以雷達測速器測獲「速限110 公里，經雷達
    測定行車速為125 公里，超速15公里」之事實，為其所不否
    認，有其聲明異議狀在卷可稽（本院卷第4 頁），且有內政
    部警政署國道公路警察局99年7 月20日公警局交字第Z8A012
    731 號舉發違反道路交通管理事件通知單（下稱舉發通知單
    ）、本件裁決書及送達證書、異議人戶籍資料及車號查詢汽
    車車籍等相關事證在卷可稽（本院卷第7 、19、23、25、27
    頁）；而證人即當場舉發員警邵慶霖在本院調查時結證稱：
    舉發當天我是執凌晨0 點到4 點巡邏勤務，巡邏國道三號26
    1 公里北上路肩處，在該處取締超速違規，然後就攔到異議
    人違規超速，本件舉發通知單是我當場填製，舉發異議人經
    雷射槍測定行速125 公里，限速110 公里，超速15公里（測
    距541.4 公尺）是依據雷射槍所顯示的速度數據資料來認定
    ，至不服稽查取締（攔車不停），是在261 公里以雷射槍測
    到時，我們就開啟巡邏車警示燈，陳柏鎮警員手持指揮棒，
    站出來對他攔車，原本巡邏車警示燈並未開啟，是攔車時才
    開啟，經攔車未停，我們是尾隨到259 公里才攔下來，卷附
    雷射測速儀合格證書（本院卷第41至44頁參見）是舉發當時
    陳柏鎮警員所持雷射槍不同年度的合格證書，舉發異議人所
    駕車輛當時，旁邊車道應該是沒有其他車輛等語（本院卷第
    72頁反面至第75頁）；另證人即當場舉發員警陳柏鎮在本院
    調查時結證稱：當時取締過程同邵慶霖說的一樣，雷射槍測
    得125 公里，是雷射槍構造有1 個準星瞄準下測速所得，本
    件是我下車攔車等語明確（本院卷第74、75頁）。
  (二)按警員之舉發交通違規，係道路交通管理處罰條例所規定之
    職權行使，該職權行使有立法機關之授權。而違規行為之取
    締，若屬瞬間發生之行為，通常多委由當場執行取締違規公
    務員之認識與判斷，必須為立即之取締作為，此為達成維持
    交通秩序目的所必要，且依道路交通管理處罰條例之規定，
    此種立即性之舉發違規，多依警員之認知、判斷已足，並無
    必須另有其他積極佐證（如其他目擊證人或必須拍攝照片等
    ），始構成處分要件之規定。此係因執行職務之公務員，通
    常多具有一定之考選資格與專業訓練，且其執法之對象係不
    特定之大眾，故其立場經立法機關推定，應具有客觀、中正
    與公平之特質，而無故意偏頗之虞，是此種逕由公務員所為
    之事實認定，除非有其他積極證據，足資認定公務員於執行
    職務時，有故意或過失侵害人民權利之情形，或處分本身有
    重大明顯之瑕疵而應予撤銷者外，否則本於行政目的達成之
    必要與公權力之尊重、公信力之維持，司法機關通常亦多予
    尊重，並儘力維持，以秉持行政、司法相互合作、制衡之原
    理，共同維護國家機能之正常運行。證人邵慶霖、陳柏鎮俱
    為取締交通違規之公務員，其為達維護交通秩序、安全之行
    政目的而依法執行公權力，與異議人素不相識，衡情當無甘
    冒須負擔刑事責任之風險，故意誣指異議人違規之必要。且
    考量交通違規行為又多屬迅速、稍縱即逝及不可回復等特性
    ，原舉發機關或原處分機關若能提出更多之法定證據方法，
    例如人證、書證、物證等證據資料以供司法審查之交通法庭
    加以判斷該交通違規行為之存否，自屬允當，惟若因前揭交
    通違規行為特性而無法提供更多相關之書證、物證時，則舉
    發員警於司法審查之訴訟程序上立於證人之地位而證述其當
    時親身目擊及見聞之交通違規行為經過，亦屬於法定證據方
    法之一之人證證述，於法亦非有違，至於舉發員警立於證人
    之地位所為之證述是否可採，此乃交通法庭依經驗及論理法
    則判斷其證明力為何而得否採擇之心證層次，斷不可以舉發
    員警作為證人之所述，因不可能反於其先前所為舉發而認均
    不可採，而全盤否定其立於證人地位所為之陳述。是證人邵
    慶霖、陳柏鎮於本院法院調查程序中具結後以證人地位證稱
    抗告人確有前揭違規事實，且所證述內容俱屬二人所親見親
    聞之經歷，自足以擔保其證詞之憑信性，則本院據以認定異
    議人確有本件超速行駛之違規事實，本無不合。
  (三)本案舉發當時員警執法所使用廠牌：KUCTOM、型號：PROLAS
    ER、器號：PL19020 之非照相式手持式雷射測速槍，係內政
    部警政署國道公路警察局所配發，每年均依規定送請經濟部
    標準檢驗局檢驗合格後，核發雷射測速儀檢定合格證書，該
    型式雷射測速槍係依現場攔檢所設計之測速儀器，並無附屬
    照相之功能，值勤員警以目視雷射測速槍上方視窗內紅外線
    點瞄準被測車輛，經鎖定後，槍內螢幕即顯示其速度與施測
    者之距離數字，其單位時速指示：km/h（公里/ 小時）、工
    作範圍：m （公尺），屬於原廠設定無須換算，雷射槍本身
    有問題時會自動檢核並出現警示，不會啟動測速功能等語，
    有內政部警政署國道公路警察局第八警察隊99年11月8 日公
    警八字第0990871386號函及檢附之雷射測速儀檢定檢查技術
    規範、本件舉發現場示意圖、PROLASER國外出廠國際檢驗規
    定檢驗合格文件譯本、維修紀錄附卷可稽（本院卷第38、45
    至65頁），並衡以前揭2 名證人之證述內容，可知本件執勤
    警員以符合國際檢驗規定雷射測速儀視窗內紅外線點瞄準被
    測車輛，經鎖定後，該雷射測速儀上之液晶顯示器即顯示其
    速度與施測者之距離，理應不受其他車道上行駛中之車輛及
    當時道路車流量之影響，是以本件之雷射測速儀，依其偵測
    車速之特性及其精確性，應無誤判之可能。況本件雷射測速
    儀，本件於舉發前經由經濟部標準局檢定合格，有效期限為
    100 年8 月31日，亦有該局96年7 月5 日、97年8 月12日、
    98年8 月13日及99年8 月25日等歷年來之檢定合格證書在卷
    可證（本院卷第41至44頁），此亦經證人邵慶霖當庭證述屬
    實如前，準此，該儀器既經檢驗合格，且於舉發當時，尚在
    有效期限內，屬正常堪用之狀態中，又並無任何事證可證明
    本件雷射測速儀功能有瑕疵，且員警執行交通稽查勤務，業
    經相當程度之專業訓練，觀察程度較一般人更為專注，操作
    雷射測速儀，理應無誤認之可能。異議人空言質疑舉發單位
    僅有「雷射測速儀檢定合格證書」，並無任何照相、錄影、
    錄音，誤認違規車輛，當時尚有其他車輛恐有誤認云云（本
    院卷第4 、5 頁、第75頁反面），惟上開2 位舉發員警證詞
    均相符合且具體明確，舉發違規時、地，舉發員警目睹異議
    人車速極快，與他車足資辨別，方立時起動巡邏車警示燈並
    下車攔停，並揆以前述員警之專業職能，足證舉發員警並無
    誤認他車之可能，則異議人於上開時、地超速違規屬實，當
    無疑問，異議人以舉發時未加以拍照而認為舉發程序有瑕疵
    ，然超速行駛之違規行為具有於極短時間內發生之特性，實
    難強求交通員警同時進行拍照採證，矧相關道路交通法規亦
    未強制要求員警舉發違規均需以照片為憑。故異議人執此為
    由之諸端質疑，翼圖否認本件舉發違規之真實性，均無足取
    。
  (四)又異議人於本院開庭調查時雖復稱：就攔車不停部分，警員
    一開始沒有開警示燈，是測到我超速時，警員突然亮燈，突
    然衝到我面前，所以那時我看到是有一點嚇到，因為我女兒
    在後面睡覺，所以我不敢緊急煞車，是慢慢放油門停車，並
    沒有再加速的情形云云（本院卷第74頁），惟證人陳柏鎮於
    本院結證稱：以我的攔查經驗，我不會衝到車道去，異議人
    說是緩慢停車，但是從北上261 公里到北上259 公里才停車
    ，長達2 公里，也太遠了，若是慢慢停車，不可能長達2 公
    里等語明確（本院卷第74頁反面）。是本院審酌異議人遭攔
    停至停車之距離既長達2 公里之遠，顯然逾越一般車輛放開
    油門緩慢停車之正常距離，且所述員警衝到車道上攔車云云
    ，亦與員警之證述不符，又衡情員警值勤當不致甘冒生命危
    險衝到高速公路車道上之超速車輛面前攔車，足認異議人此
    番辯解，亦難以憑信。
  (五)另按汽車駕駛人經以科學儀器取得證據資料證明其行為違規
    者，當場不能或不宜攔截製單舉發者，得逕行舉發，前項第
    7 款之科學儀器應採固定式，並定期於網站公布其設置地點
    ，但汽車駕駛人之行為屬行車速度超過規定之最高速限或低
    於規定之最低速限者，不在此限；對於前項第9 款之違規行
    為，採用固定或非固定式科學儀器取得證據資料證明者，於
    一般道路須至少於100 公尺，於高速公路、快速公路須至少
    於300 公尺前，明顯標示之，道路交通管理處罰條例第7 條
    之2 第1 項第7 款、第2 項第9 款及第3 項分別定有明文。
    證人邵慶霖在本院調查時結證稱：舉發當時攔停點前方有設
    置測速警告標示，就是卷附的照片（本院卷40頁參見），該
    照片上標誌是設在北上262.1 公里處，而速限標誌如卷附照
    片（本院卷第39頁參見）是設在北上268.1 公里處等語（本
    院卷第72頁反面至第75頁），並有採證照片在卷可稽（本院
    卷第39、40頁）。從而，於舉發地點前之國道3 號北上268.
    1 公里及262.1 公里處，主管機關確係設有明顯之速限標誌
    亦設有警告駕駛人「前有測速照相」之警告標誌，且設於本
    件異議人行經之處，供駕駛人遵循辨識，是此標誌距異議人
    遭舉發地點既有1,100 公尺遠，則已逾上開條文所規範之「
    300 公尺前」，且原舉發單位已依法定方式蒐證，合於道路
    交通管理處罰條例第7 條之2 第3 項規定，異議人上開此部
    分所辯並無可採。
  (六)復以證據之取捨及證據之證明力如何，由事實審法院自由判
    斷，此項自由判斷職權之行使，倘係基於日常生活經驗所得
    之定則者，即屬合於經驗法則。若本於理則上當然之定則所
    為之論斷，即為合乎論理法則（最高法院30年上字第597 號
    判例、91年度台上字第2395號、87年度台上字第2168號、85
    年度台上字第4531號判決意旨參照）。是本院依憑本件異議
    人之供述、證人即國道公路警察局第八警察隊古坑分隊警員
    邵慶霖及陳柏鎮之結證、本件舉發通知單、雷射測速儀檢定
    合格證書、上開內政部警政署國道公路警察局第八警察隊覆
    函等相關事證，認定異議人於前揭時地有超速行駛及拒絕停
    車接受稽查而逃逸之行為，係依憑上揭證據而為認定，且與
    經驗法則、論理法則，均屬無違，當無異議人所稱舉發事證
    未明之情事，自無異議人所提前揭實務見解問題之可言。
五、綜上所述，本件異議人前揭所辯，並無足取。則揆諸前揭法
    律規定及說明，異議人既有上開違規情事，原處分機關依道
    路交通處罰條例第33條第1 項第1 款、第60條第1 項、第63
    條第1 項第1 款及違反道路交通管理事件統一裁罰基準表之
    規定，共裁處異議人罰鍰6,000 元，並記違規點數共2 點，
    核無違誤，異議人執上開情詞提起本件聲明異議，洵無理由
    ，應予裁定駁回。
據上論斷，爰依道路交通管理處罰條例第87條第2 項、道路交通
事件處理辦法第18條，裁定如主文。
中    華    民    國   100    年    1     月    31    日
                  交通法庭    法  官  林建鼎
以上正本證明與原本無異。
如不服本裁定，應於裁定送達後5 日內向本院提出抗告狀（需附
繕本）。
中    華    民    國   100    年    1     月    31    日
                              書記官  黃伊婕